臺灣高等法院刑事判決　　　　　　　　　　　　　九十三年度上易字第一五０九號
　　上　訴　人
　　即自訴人　　甲○○○○股份有限公司
　　代　表　人　丙○○
　　自訴代理人　楊鈞國　律師
　　　　　　　　楊惠琳　律師
　　被　　　告　乙○○
右上訴人因被告詐欺案件，不服臺灣臺北地方法院九十二年度自字第四九三號，中華
民國九十三年七月二十九日第一審判決，提起上訴，本院判決如左：
    主  文
上訴駁回。
    理  由
一、本案經本院審理結果，認第一審判決對被告乙○○為無罪之諭知，核無不當，應
    予維持，並引用第一審判決書記載之證據及理由。
二、自訴人上訴意旨略以被告提出之上友公司之訂單、傳真、電子郵件函文等書面文
    件，皆為影本，被告未提出正本，且無鴻潤公司之簽章，難以信以為真，被告提
    出之相片，不但無拍攝日期，不知是在何處拍攝，且相片亦模糊不清，無法證明
    相片中之產品係被告委託鴻潤公司製造之貨品，被告未提出任何銀行電匯資料或
    其他付款資料證明其確有交付定金或部分貨款七十六萬元予鴻潤公司之事實，被
    告更未請鴻潤公司或肯博公司人員作證，被告提出之上友公司與鴻潤公司間之預
    定和解契約書、肯博公司代理鴻潤公司處理合約糾紛之存證信函不實在，另被告
    於原審提出之聯邦銀行支票一紙，受款人為保松公司，與鴻潤公司風馬牛不相干
    ，票面金額又為二十八萬八千元，與被告辯稱已給付七十六萬元予鴻潤公司，亦
    完全不符，被告之辯詞不實在等。
三、按刑事訴訟法第一百六十一條第一項規定檢察官就被告犯罪事實，應負舉證責任
    ，此項證據章通則內之規定，亦為自訴程序所適用。又被告否認其犯罪，雖得就
    自訴人所提之證據，提出反證或證明該項事證並非真實，但並無自證己罪之義務
    。申言之，不能以被告不能證明並無自訴人所指之犯罪，即反證被告之犯罪即已
    成立。又按刑事訴訟法第一百六十一條已於九十一年二月八日修正公布，修正後
    同條第一項規定：檢察官就被告犯罪事實，應負舉證責任，並指出證明之方法。
    此項規定，於自訴程序同有適用。因此，自訴人對於自訴之犯罪事實，應負實質
    之舉證責任。倘自訴人所提出之證據，不足為被告有罪之積極證明，或其闡明之
    證明方法，無從說服法院形成被告有罪之心證，基於無罪推定之原則，自應為被
    告無罪之諭知，最高法院九十二年度台上字第四四二八號、第七一一號判決要旨
    著有明文，本件訊據被告否認有自訴人所指之犯行，雖自訴人提出買賣合約書、
    支票收執紀錄、存證信函等為證，惟此僅能證明自訴人與上友公司（被告為其代
    表人）有買賣關係存在，縱被告尚未依約交付貨品，尚無法以此即證明被告有詐
    欺之情事，而被告就本件契約之處理已提出相關之上友公司訂購單、傳真、電子
    郵件函文、成品相片、被告公司與鴻潤公司預定和解契約書、肯博實業股份有限
    公司代理鴻潤公司處理合約糾紛存證信函等為證，該電子郵件有網址、傳送時間
    ，上開存證信函亦有郵局之戳印等，自訴人並未能積極證明被告提出之上開文件
    有何偽造等之情事，尚難以自訴人否認其真正，即認被告有詐欺之事實，況自訴
    人於原審亦稱被告所提之文件等，係其與上游之糾紛，證人即自訴人公司採購經
    理游秀卿亦證明本件簽約前，被告有拿一件樣品給其看樣子，簽約後亦有提供一
    件確認其品質，雙方有在樣品上簽字確認等，足見被告有進行本件契約之相關事
    項，本件自訴人無法提出積極之事證證明被告有何施用詐術、不法意圖之行為，
    顯與詐欺取財之構成要件不合，此外，又查無其他積極證據，足認被告確有詐欺
    取財之情事，尚不能證明被告犯罪，按自訴人對於自訴之犯罪事實，應負實質之
    舉證責任。倘自訴人所提出之證據，不足為被告有罪之積極證明，或其闡明之證
    明方法，無從說服法院形成被告有罪之心證，揆諸前揭最高法院判決之要旨，基
    於無罪推定之原則，自應為被告無罪之諭知，是上訴人之上訴為無理由，應予駁
    回。
據上論斷，應依刑事訴訟法第三百六十八條、第三百七十三條判決如主文。
中      華      民      國     九十三   年    十二      月    十四    日
                              臺灣高等法院刑事第十七庭
                                  審判長法  官  陳  正  雄
                                        法  官  杜  惠  錦
                                        法  官  許  宗  和
右正本證明與原本無異。
不得上訴。
                                        書記官  沈  秀  容
中      華      民      國     九十三   年    十二      月    十六    日
